【裁判字號】    92,上易,986
【裁判日期】    920829
【裁判案由】    傷害等
【裁判全文】
臺灣高等法院高雄分院刑事判決                    九十二年度上易字第九八六號
    上  訴  人
    即  被  告  丁○○
    上  訴  人
    即  被  告  丙○○
    共同選任辯護人  呂郁斌律師
右上訴人因傷害等案件，不服台灣高雄乙方法院九十二年度易字第五七○號中華民國
九十二年五月十四日第一審判決（起訴案號：台灣高雄乙方法院檢察署九十二年度偵
字第一一六○號），提起上訴，本院判決如左：
    主  文
上訴駁回。
    事  實
一、丁○○與甲○○同屬坐落在高雄縣大寮鄉○○村○○路「帝王京都大樓」之住戶
    ，丁○○因擔任該大樓管理委員會主任委員，曾對甲○○欠繳大樓管理費情事提
    起訴訟請求繳納，引起甲○○不滿，雙方有過爭執。民國九十一年六月三十日晚
    上十時三十分許，丙○○因至其妹婿丁○○家探訪，而將所駕駛之自用小客車停
    放在甲○○家門前，適遇甲○○騎機車搭載房客賴秋伯返家，見狀心生不滿，遂
    出口責罵丙○○，二人乃發生口角。旋甲○○將其機車牽入其位於高縣大寮鄉○○○○路三四○號住處內停放，丙○○竟基於傷害及侵入住宅之故意，手持丁○○向其父借用欲歸還之鑽乙用之鑽尾一支，自後尾隨，無故侵入甲○○住處內，
    並以該鑽尾撞擊毆打甲○○腳部，復又持該鑽尾撞擊毆打甲○○胸部，而為甲○○抓住，二人乃拉扯搶奪該鑽尾，嗣丁○○自外返家，聞聲後竟基於侵入住宅之
    故意，未經許可侵入甲○○前開住處內，並與丙○○基於傷害之共同犯意聯絡，
    見丙○○與甲○○二人在拉扯搶奪鑽尾，竟亦參與拉扯，並以腳踢甲○○腿部，
    致甲○○受有胸部多處挫傷紅腫皮下瘀血二×二公分兩處、左耳前挫傷紅腫一×
    一公分、右大腿挫傷紅腫皮下瘀血六×○．一公分、右小腿多處挫傷紅腫皮下瘀
    血二×二公分及一×一公分等傷害。甲○○之房客賴秋伯於前開丙○○與甲○○
    拉扯鑽尾之際，即上樓打電話報警，下樓後，甲○○乃要其將住處大門鐵門電動
    鎖按下，丙○○聽見旋即離開，留下丁○○未及離去。賴秋伯乃要求甲○○將鐵
    門打開讓丁○○離開，惟丁○○竟於離去前，另基於恐嚇之犯意，以「你要給我
    小心一點」等加害生命、身體之事恐嚇甲○○，致甲○○心生畏懼，致生危害於
    安全，甲○○乃於同年七月一日二十時四十分許至高雄縣警察局林園分局中庄派
    出所報案（報案部分未移送）。
二、案經甲○○訴請臺灣高雄乙方法院檢察署檢察官偵查起訴。
    理  由
一、訊據上訴人即被告（下簡稱被告）丁○○、丙○○矢口否認有何傷害及侵入住宅
    等犯行，被告丁○○辯稱：我在外工作返家，看見告訴人與丙○○在屋外爭執，
    就上前擋在中間，我是去勸架的，並沒有拿鑽尾打告訴人，也沒有恐嚇告訴人云
    云；被告丙○○則辯稱：我將車子停在告訴人家門口，告訴人就罵我，沒有侵入
    告訴人之住處，只是在騎樓下面拉扯云云。經查：
（一）右揭犯罪事實，業據告訴人甲○○於偵查中陳稱：「當時我剛騎機車回家，丙○○拿鐵棍撞我的腿部造成的，胸部的傷是在搶鐵棍時造成的」、「（丁○○
      如何打你？）他與丙○○共同在與我爭奪鐵棍，他們二人共持鐵棍撞我的胸部
      ，丁○○用腳踢我，他要離開時還叫我小心一點」等語（見偵卷第六頁第一至
      六行），於原審陳稱：「我在回到住處前，聽到被告丙○○將車子停在我家門
      前約一個多小時，．．．我將鐵門打開，將機車騎進去，被告丙○○就拿鑽尾
      鈍的那一邊打我的右腳小腿處，我安全帽還來不及拿，被告丙○○又要打我，
      打到胸口，我用手抓著鑽尾的另外一端與丙○○拉扯，我就請賴秋伯去報警，
      被告丁○○跟在被告丙○○後面進來我家，被告二人上來踢我幾下之後，聽到
      要報警就跑出去，但因我把鐵門拉下，丁○○沒有辦法出去，他自己再按電動
      開關讓鐵門升起後再出去，鐵門升起之後，丁○○向我說『你給我小心一點』
      之後才出去」等語在卷（見原審卷第十九頁），及於本院陳稱：「他們是在我
      家打我，丙○○從車內拿出鑽尾，丙○○趁我摩托車騎回家還未停好，就拿鑽
      尾前端撞我的腳，後來我們在搶鑽尾時，丁○○就用腳踹我的大腿前面，後來
      丁○○離去前還要我注意一點」等語（見本院卷第二十八頁最後一行、二十九
      頁第一、二行）；另證人賴秋伯亦於偵訊中證稱：「我有看到他們三人（指被
      告二人及告訴人）打成一團」、「在屋內」、「有一根很像鐵棍、直直的打的
      ，是另一個比較小的，不是丁○○」、「（有沒有看到丁○○打告訴人？）我
      沒有看到，我只有看到他們三人擠在一起」、「我後來有上樓，再下樓時，剩
      丁○○在屋內，他很兇叫甲○○要注意一點。」（九十一年度發查字第六六二
      三號卷第九頁及反面）、「我看見丙○○拿一根類似鐵棍的東西打甲○○身體
      ，在甲○○的住處打他的，丁○○後來才進來，他們三人拉扯在一起」、「（
      丁○○是進來勸架，還是參與毆打？）我不知道，不過他一進來就很兇惡，我
      知道他們之之前有爭執，後來他們三人扭打在一起，依當時情形，丁○○不像
      是進來勸架，因為丁○○有搶鐵棍．．，丁○○要離開時，丁○○向告訴人以
      台語說你給我小心一點」等語（九十二年度偵字第一一六○號卷第六頁），於
      原審審理中證稱：「丙○○將車子停放的告訴人的門口擋住機車出入口，．．
      ，告訴人開電動鐵門，我先進去開燈，我看到被告丙○○從車子後車廂拿出一
      個長長類似螺旋狀鐵製物，先進入告訴人的家裡，持之撞告訴人後小腿部，被
      告丙○○與告訴人拉扯中，被告丁○○就進來，告訴人看他們二人進來，告訴
      人就叫我趕快報警，我看到被告丁○○、丙○○二人拉鐵質一端、告訴人拉另
      一端三人拉扯，我僅看到丙○○撞到告訴人小腿部，我跑去樓上打電話報警，
      我從樓上下來時，丙○○已經跑了，鐵門已經降下來剩下一部分，丁○○在裡
      面，我跟告訴人說讓他出去，丁○○要出去時有向告訴人說「你給我小心一點
      」等語（原審卷第二十八、二十九頁），而觀之二人前開所述，就被告二人如
      何進入告訴人屋內、如何拉扯鑽尾、如何離去及丁○○於離開時所講話語，及
      其二人如何報警，按下鐵門等情節均相符合；再告訴人受有前開傷害，亦有診
      斷證明書一紙及照片二幀卷可按，而觀之前開診斷證明書上記載之傷勢及照片
      ，亦與告訴人前開指訴遭被告二人持鑽尾撞擊毆打位置大致相符；另參以被告
      丙○○不否認持有具傷害力之鑽尾與告訴人發生拉扯並撞到告訴人情事（見偵
      查卷第七頁倒數第四行），而被告丁○○亦於偵查中陳稱：告訴人有把鐵門拉
      下情事（見前開發查字第六六二三號卷第二十三頁第四行），是綜上所述，告
      訴人之指訴與事實相符，且有證人之證詞可資佐憑，自可採為認定事實之依據
      。
（二）雖被告指稱證人賴秋伯非被告之房客，而係同居人，其證詞不足採信。惟告訴
      人之指訴情節與證人之證述情節大致相符，已如前述，自難以證人賴秋伯與告
      訴人有房客或同居關係，即遽認定其證詞不足採信。況證人賴秋伯對於有無看
      見丁○○出手毆打或以腳踢告訴人等情，亦都證稱沒看到等語，是若證人有心
      誣陷，何以仍為如此之陳述？故自難以證人賴秋伯與告訴人之關係，即遽認定
      其證詞不足採信。
（三）又雖被告二人均辯稱未進入告訴人住處，被告丁○○另辯稱係勸架云云，惟二
      人就於何時乙勸架、拉扯當時及離開之情形等陳述均有如下之不同：
    (1)被告丁○○於偵查中陳稱：「（有無未經告訴人同意進入他住宅？）我是去勸
      架，是我小舅子丙○○和他有爭執，我才『進去』」、「我是進去勸架的」、
      「是他們剛要開始拉扯，我就去拉他們，我有進去他家問發生何事，他就把鐵
      門拉下」（見九十一年度發查字第六六二三號卷第八頁反面第二至五行、第二
      十三頁第三、四行）、「我承認有進入他的住處」、「我承認在屋外他們有拉
      扯，我是進入問到底發生何事」（偵卷第六頁反面倒數第三行、第七頁反面倒
      數第三行）；於原審審理中稱：「我在外工作回來看見告訴人與丙○○在『外
      面爭執』，我就上前擋在中間勸架」（原審卷第十七頁）、「我進去告訴人家
      裡去瞭解事實，我進去告訴人家裡時，被告丙○○已經離開」（原審卷第四十
      頁）；於本院中陳稱：「見告訴人與丙○○在屋外爭執就上前擋在中間勸架」
      （本院卷第六十三頁）等語。是就其先後所述，有「進去勸架」、有「在外面
      爭執，擋在中間勸架」、有「進入告訴人家裡時，丙○○已不在」等不同之陳
      述。
   (2)再參以被告丙○○於偵查中陳稱：「我是因停車，與他發生爭執，丁○○就把
     我們拉開」（見發查字第六六二三號卷第二十二頁反面第四行）；於原審中陳
     稱：「是在門口發生的，．．我們在門口大小聲，當時丁○○車子回來，我就
     離開了。是『事後我才知道丁○○進去幫我勸架』」、「他將我拉開之後，我
     就走了，事後的事情我都不知道」等語（原審卷第十八頁），不僅其先後陳述
     丁○○有無前往勸架拉開二人情事不同，亦與前開被告丁○○所述之情節不合
     。是自難僅憑被告二人之陳述，即遽為其有利之認定。
（四）至於證人翁棟樑固於原審證稱：「我住在告訴人對面，有看到丁○○進去告訴
      人之店內，我有注意他們在爭執，但沒有打架」、「（是否聽到被告丁○○說
      你給我注意、小心一點等語？）沒有聽到，僅看到他們在店口爭執」、「（當
      時是否看到丙○○？）我在外面尚沒有看到他」等語（見原審卷第二十七頁、
      二十八頁），及於本院證稱：「當時我在門口看到丙○○與王先生在爭執，丁○○騎摩托車過來與他們二人講一講之後，丁○○就從王先生的店門口出來」
      、「我看到丙○○是在鐵門之外，丁○○人從裡面出來，我看到丙○○與甲○○爭執的乙點是在鐵門附近」（見本院卷第四十三頁第十二行、十三行、第四
      十四頁第三、四行），惟其當時既非在告訴人與被告爭吵、拉扯之現場，而係
      在相隔十米路之對面，是對於雙方對話之細節自非可一概聽見，而遽以認定被
      告丁○○並未出言恐嚇。況證人翁棟樑亦於本院調查中證稱：沒有看見丙○○
      與甲○○二人拉扯鑽尾，他們爭執的時候有進去一下，再出來的時候就看到丁○○出來，當時丙○○人已在外面，曾經有離開一下等語（見本院卷第四十五
      頁），是證人翁棟樑亦非全然目睹被告與告訴人整個爭執過程，是自難以其所
      述「丙○○是在鐵門之外」、「沒有聽到小心一點」、「沒有打架」等語，即
      為有利於被告之認定。
（五）綜上所述，被告丙○○與告訴人發生爭執後，即未經告訴人許可進入告訴人屋
      內，並以鑽尾傷害告訴人，嗣被告丁○○見狀後，亦未經告訴人許可進入屋內
      ，並參與拉扯，又有以腳踢告訴人之傷害行為，復於離去之際出口恐嚇等事實
      ，應堪認定。被告二人前開所辯，顯係卸責之詞，不足採信。本件事證明確，
      被告二人右揭犯行，均堪以認定。
二、核被告丙○○、丁○○所為，均係犯刑法第二百七十七條第一項之傷害罪及同法
    第三百零六條第一項之無故侵入住宅罪，被告丁○○另犯同法第三百零五條之恐
    嚇危害安全罪。又被告丁○○與被告丙○○間，就上開傷害犯行有犯意聯絡及行
    為分擔，均為共同正犯。被告丁○○、丙○○所犯上開傷害罪與無故侵入住宅罪
    間，各有方法結果之關係，係為牽連犯，各應從一重之傷害罪處斷。被告丁○○
    所犯前開傷害罪與恐嚇危害安全二罪，犯意各別，行為互殊，應予分論併罰。公
    訴人認被告丁○○所犯傷害、無故侵入住宅、恐嚇罪間係有方法結果之牽連犯關
    係，尚有未洽。至於公訴人雖未敘明被告丙○○所犯傷害與無故侵入住宅罪間係
    有方法結果之牽連關係，惟已於起訴書事實欄敘明其事實，而原審就此亦敘明二
    者有方法結果之牽連關係，本院自得予以審酌。併此敘明。
三、原審以被告二人犯罪明確，因而適用刑法第二十八條、第二百七十七條第一項、
    第三百零五條、第三百零六條第一項、第五十五條、第四十一條第一項前段、第
    五十一條第六款，罰金罰鍰提高標準條例第一條前段、第二條之規定，並審酌被
    告丁○○與告訴人係鄰居，不知以理性方式溝通，以傷害、恐嚇等方式對待告訴
    人，告訴人所受之傷害勢尚屬輕微，被告二人於犯後均未與告訴人達成民事和解
    ，賠償告訴人之損害等一切情狀，分別量處被告丙○○所犯傷害罪部分拘役四十
    日、被告丁○○所犯傷害罪部分拘役四十日、恐嚇罪部分拘役二十日，並就被告
    丁○○部分並定其應執行刑為拘役五十五日，及均諭知如易科罰金之折算標準，
    其認事用法核無違誤，所處之刑亦屬適當，被告二人上訴意旨，仍執前詞，否認
    犯行，指摘原判決不當，為無理由，應予駁回。至於被告二人持以傷害告訴人之
    鑽尾一支，係被告丙○○之父所有，非被告二人所有，已據二人陳述在卷，故不
    另予宣告沒收，併此敘明。
據上論斷，應依刑事訴訟法第三百六十八條，判決如主文。
本案經檢察官朱文彬到庭執行職務。
中        華        民        國  九十二    年    八    月    二十九  日
                              臺灣高等法院高雄分院刑事第二庭
                                  審判長法官  林正雄
                                        法官  黃壽燕
                                        法官  黃蕙芳
右正本證明與原本無異。
不得上訴。
                                  法院書記官  郭蘭蕙
中    華    民    國      九十二      年      八      月    二十九    日
本件論罪科刑法條：
附錄本判決論罪之法條全文
刑法第二百七十七條條第一項
  傷害人之身體或健康者，處三年以下有期徒刑、拘役或一千元以罰金。
刑法第三百零五條：
以加害生命、身體、自由、名譽、財產之事，恐嚇他人致生危害於安全者，處二年以
下有期徒刑、拘役或三百元以下罰金。
刑法第三百零六條：
無故侵入他人住宅、建築物或附連圍繞之土乙或船艦者，處一年以下有期徒刑、拘役
或三百元以下罰金。
無故隱匿其內，或受退去之要求而仍留滯者，亦同。


司法院資訊處製作；財團法人民間司法改革基金會備份。
